【裁判字號】    92,訴,1620
【裁判日期】    920821
【裁判案由】    強盜等
【裁判全文】
臺灣高雄地方法院刑事判決                        九十二年度訴字第一六二號
    公  訴  人  臺灣高雄地方法院檢察署檢察官
    被      告  戊○○
    指定辯護人  本院公設辯護人  乙○○
    被      告  丁○○
    指定辯護人  本院公設辯護人  甲○○
右列被告因強盜等案件，經檢察官提起公訴（九十二年度偵字第一一七三三號），本
院判決如左：
    主  文
戊○○意圖為自己不法之所有，攜帶兇器，搶奪他人之動產，累犯，處有期徒刑壹年
貳月。又共同攜帶兇器強盜，累犯，處有期徒刑柒年陸月。應執行有期徒刑捌年陸月
。
丁○○共同攜帶兇器強盜，處有期徒刑柒年伍月。
    事  實
一、戊○○（原名羅光華）有重傷害、公共危險、煙毒等前科，並於民國八十七年間
    ，因違反麻醉藥品管理條例案件，經本院八十七年度鳳簡字第一七三號判決處有
    期徒刑四月確定，並於八十七年十二月四日執行完畢（構成累犯）。丁○○前因
    煙毒案件，經本院八十二年度訴字第二六六號判決處有期徒刑三年六月確定，於
    八十二年八月二十八日入監執行，於八十四年一月十二日假釋出獄，應於八十五
    年十月十四日假釋期滿，尚餘殘刑一年九月二日未執行，惟其於前開假釋期間復
    因煙毒案件，經臺灣宜蘭地方法院八十五年度訴字第一四七號判決處有期徒刑三
    年六月確定，嗣其又於八十五年十月間至八十六年三月十七日止，復因煙毒案件
    ，經本院八十六年度訴字第二○七二號判決處有期徒刑二年六月確定，上開三案
    （含殘刑）之刑期合計為七年九月二日，而丁○○係於八十六年三月十九日入監
    執行，於八十九年十一月二十八日假釋出獄，應於九十三年八月十日縮刑假釋期
    滿（不構成累犯）。
二、詎二人均不知悔改，復因戊○○向地下錢莊借款，丁○○擔任戊○○之保證人，
    而地下錢莊之人員於九十二年五月二十九日下午三時至四時許，透過丁○○尋至
    戊○○，並限戊○○、丁○○於當日晚間須清償借款新台幣（下同）二萬五千元
    ，戊○○為期能清償前開債務，即基於意圖為自己不法所有，於九十二年五月二
    十九日下午四時三十分許，獨自攜帶足供兇器使用之水果刀一把，並騎乘向不知
    情之友人謝政緒借得車牌號碼ＯＬＲ－三一二號之機車，四處伺機犯案，於途經
    高雄縣林園鄉○○村○○路中正堂前，見鄧木嬌帶著三名年幼子女行走於路旁，
    認有機可趁，遂乘鄧木嬌不注意之際，由鄧木嬌身後下手搶奪其右肩上之綠色手
    提袋一個（內有眼鏡、文具、書本、鉛筆盒等物），得手後，騎乘上開機車加速
    逃逸，嗣於高雄縣林園鄉○○路九十一巷八號前，因見上開手提袋內並無財物，
    即將手提袋連同前述物品棄置於該處。
三、嗣於同日下午六時許，戊○○與丁○○於高雄縣林園鄉林園國小前會合後，戊○○即騎乘前開機車搭載丁○○，於騎乘機車之途中，戊○○即與丁○○共同基於
    意圖為自己不法所有之犯意聯絡，謀議至銀樓搶奪金飾，其方式係由丁○○佯稱
    購買金飾，以吸引銀樓老闆之注意後，再由戊○○下手行搶，嗣於同日晚間八時
    三十分許，兩人選定位於高雄縣林園鄉○○村○○○路三十九號之美和銀樓下手
    行搶，戊○○先將未熄火之機車停放在離美和銀樓旁約三、四戶之騎樓處，而由
    丁○○先行進入上開銀樓佯稱購買金飾，約兩分鐘後，戊○○進入上開銀樓向負
    責人丙○○佯稱購買黃金對錶一組（重約四兩，價值七萬元），待丙○○拿出對
    錶供戊○○察看時，戊○○竟趁丙○○不及防備之際，轉身欲奪門逃逸，但因該
    店店門被安全鎖鎖住致其無法順利逃離，戊○○眼見丙○○持木棍一支作勢欲加
    以毆打，且店內復有二、三人出現，遂將該對金錶交還丙○○，並要求丙○○開
    門，惟丙○○仍不願開門，此時，丁○○即主動靠近戊○○之身邊，低聲告知戊○○挾持其令丙○○開門，戊○○為脫免逮捕，即持上述其攜帶客觀上足供兇器
    使用之水果刀一把，佯裝架住丁○○之脖子，喝令丙○○開門，而當場施以脅迫
    ，丙○○因而心生畏懼，恐丁○○遭戊○○傷害，遂開門讓戊○○順利逃出店外
    ，惟戊○○於慌張之際，不慎於前開銀樓遺落皮包一個，內有戊○○印章一枚，
    嗣為警循線查獲，並於九十二年六月十日協同警方起出上開鄧木嬌遭搶之綠色手
    提袋一個。
四、案經高雄縣警察局林園分局報請臺灣高雄地方法院檢察署偵查起訴。
    理  由
一、右揭犯罪事實，業據被告戊○○於警偵訊及本院審理時坦白承認（詳偵卷第五二
    、五三、一二頁、本院卷第三九至四一頁、八二至八五頁），核與被害人鄧木嬌
    、丙○○在警訊及本院審理時所指述之情節相符（詳偵卷第五四頁、本院卷第九
    五頁、偵卷第三九、四○頁、本院卷第八五、八六頁），並與證人謝政緒於警訊
    之證述互核一致（見偵卷第四一頁），復有扣押筆錄、扣押物品目錄表、贓物領
    據及照片四幀在卷可稽（為被害人鄧木嬌遭搶之綠色手提袋部分，詳偵卷第五六
    至六一頁），另有高雄縣警察局林園分局受理刑事案件報案三聯單、扣押物品目
    錄表、贓物領據各一紙及現場照片二幀在卷足憑（被害人丙○○遭搶之對錶部分
    ，參警卷第一二至一四頁、一七頁），此外，被告於美和銀樓行搶及持刀挾持被
    告丁○○之過程，亦經本院勘驗案發現場之錄影帶屬實，此有本院九十二年七月
    二十八勘驗筆錄附卷可按（詳本院卷第一一八、一一九頁），是被告戊○○前開
    自白核與事實相符，堪以採信。
二、另訊據被告丁○○固不否認伊為被告戊○○作保證人，而向地下錢莊借款，並於
    案發時與被告戊○○共同至美和銀樓購買金飾等情，惟矢口否認右揭犯行，辯稱
    ：當天係與被告戊○○一同外出選購金飾，不知道被告戊○○欲搶奪銀樓之事，
    事先並未和被告戊○○謀議云云。然查：
    （一）右揭被告戊○○於高雄縣林園鄉林園國小前與被告丁○○會合，嗣於騎乘
          機車之途中，與被告丁○○謀議，由被告丁○○先行進入銀樓，嗣由被告
          戊○○下手行搶，而被告丁○○亦知悉機車係以未熄火之狀態，停在距美
          和銀樓約三、四戶外之騎樓下預備逃脫之事實，業據被告戊○○於本院審
          理時供述綦詳（詳本院卷第三九至四一頁、八二至八五頁），是被告詹小
          微空言否認未涉及右揭犯行，已有可疑。且被告丁○○復已供承確實為被
          告戊○○作保證人而向地下錢莊借款（見本院卷第八三頁），而地下錢莊
          之人員限令被告戊○○於九十二年五月二十九日晚間還款二萬五千元時，
          被告丁○○亦在現場（詳本院卷第八三頁），故身為保證人之被告丁○○
          當然亦有於期限內還款之壓力，是被告丁○○自有行搶銀樓之動機存在。
    （二）另本院勘驗美和銀樓遭搶之現場錄影帶得知，被告戊○○於搶得對錶欲奪
          門而出時，因銀樓出入之大門遭安全鎖鎖住，致被告戊○○無法逃脫時，
          被告丁○○係主動靠近被告戊○○，嗣遭被告戊○○持水果刀挾持等情，
          此有本院九十二年七月二十八日勘驗筆錄二份在卷可稽（本院卷第一一八
          、一一九頁），故被告丁○○如與被告戊○○無犯意聯絡，豈會主動趨向
          被告戊○○而任令被告戊○○持刀挾持，令銀樓老闆丙○○心生畏懼，為
          免傷及無辜，而開門任被告戊○○逃逸。且被告二人既係相互認識，且同
          乘機車到案發現場，為何會先後進美和銀樓，進入銀樓後復相距一公尺，
          其間均無交談，各自向銀樓內之接待人員要求觀看金飾等情，亦有上述勘
          驗筆錄附卷可稽，是被告丁○○顯然係先行至銀樓佯稱購買金飾，而欲吸
          引銀樓老闆之注意，讓被告戊○○得以從容搶奪金飾，核與被告戊○○前
          揭供述二人謀議行搶之方法相符。再者，證人即銀樓老闆丙○○復證述：
          在被告戊○○持刀挾持被告丁○○時，被告丁○○尚喊叫伊係客人，不要
          傷害伊等語（見本院卷第八六頁），而被告二人既係朋友，且同赴銀樓，
          被告丁○○豈有不知之理，為何尚以與被告戊○○不認識之上述詞句呼喊
          ，其目的顯然為欲使銀樓老闆心生畏懼，而開門讓被告戊○○逃逸，方能
          使其二人之犯行，不致為警查獲。故被告丁○○與被告戊○○間，就搶奪
          前開銀樓及為脫免逮捕而當場持刀佯對丁○○施強暴而以此方式脅迫黃聰
          琴之犯行，事前應有謀議，復於行為時復各自分擔部分行為無疑。被告詹
          小微前開辯稱，無非卸責之詞，不足採信。
三、按攜帶兇器搶奪或強盜罪之所謂兇器，其種類並無限制，凡客觀上足以對人之生
    命、身體、安全構成威脅，具有危險性之兇器均屬之，且祇須搶奪或強盜時攜帶
    此種具有危險性之兇器為已足，並不以使用為必要。查被告戊○○於搶奪被害人
    鄧木嬌及美和銀樓老闆丙○○時所攜帶水果刀一把，係金屬製，長約十至十五公
    分，業據被告戊○○供述在卷（詳本院卷第四○頁），自係足以殺傷人生命、身
    體之器械，顯為具有危險性之兇器，故核被告戊○○搶奪被害人鄧木嬌之犯行，
    係犯刑法第三百二十六條第一項之加重搶奪罪。公訴人認被告戊○○此部分犯行
    ，應依刑法三百二十五條第一項普通搶奪罪論處，尚有誤會，惟二者基本社會事
    實同一，爰由本院依法變更起訴法條，併此敘明。另按刑法第三百三十條加重強
    盜罪，不僅指刑法第三百二十八條第一項、第二項之強盜罪而言，即依同法第三
    百二十九條以強盜論者，亦包括之，如犯準強盜罪而有第三百二十一條第一項各
    款情形之一，即應依第三百三十條論處，最高法院八十二年度台上字第五七七七
    號判決意旨參照。查被告戊○○攜帶上開具足供兇器使用之水果刀於搶奪美和銀
    樓後，為脫免逮捕，而當場持前開水果刀施以脅迫，核其此部分所為，係犯刑法
    第三百三十條第一項之加重準強盜罪。被告戊○○所犯之上開二罪間，犯意各別
    ，罪名互異，應分論併罰之。公訴人認上開二罪應依連續犯論處，容有誤會，併
    此指明。至於被告丁○○所為，係犯刑法第三百三十條第一項之加重準強盜罪。
    被告丁○○就上開加重準強盜犯行，與被告戊○○間有犯意聯絡及行為分擔，應
    以共同正犯論處。又被告戊○○曾於八十七年間，因違反麻醉藥品管理條例案件
    ，經本院八十七年度鳳簡字第一七三號判決處有期徒刑四月確定，並於八十七年
    十二月四日執行完畢，此有臺灣高等法院被告全國前案紀錄表在卷可稽，其前受
    有期徒刑執行完畢，於五年以內再犯本件最重本刑為有期徒刑以上之罪，為累犯
    ，應依刑法第四十七條之規定加重其刑。爰審酌被告二人均值年富體健之期，不
    思以正當管道謀生，竟萌貪念下手行搶，且二人均有事實欄所載之前科，此有臺
    灣高等法院被告全國前案紀錄表在卷稽，且經本院核閱臺灣臺東地方法院檢察署
    八十九年度執護字第一三八號保護管束執行卷宗屬實，是被告二人素行均不佳，
    另被告丁○○犯後未坦承犯行，亦難認已知悔悟，並參酌被告戊○○犯後坦承犯
    行，且本案犯罪並無取得任何財物（行搶鄧木嬌部分，業經被告戊○○將綠色手
    提袋棄置於高雄縣林園鄉○○路九十一巷八號前；行搶美和銀樓部分，雖該對金
    錶曾於被告戊○○實力支配之下，惟被告戊○○為圖逃離現場，而交還予銀樓老
    闆丙○○），而被害人鄧木嬌及丙○○所失財物，均已經警方發還，是其損害亦
    屬輕微等一切情狀，分別量處如主文所示之刑，並就被告戊○○部分，定其應執
    行之刑，以示懲戒。至於被告戊○○犯罪所用之水果刀一把，業據其供述：於美
    和銀樓逃出時，放在機車上而不知於何時何地遺失等語（詳本院卷第四一頁），
    是該把水果刀顯已滅失，且為免將來執行之困擾，爰不諭知沒收，併此敘明。
四、另公訴人移送併案部分（九十二年度偵字第一三二一號），經查與前揭論罪科刑
    部分，為相同之犯罪事實，併此敘明。
據上論斷，應依刑事訴訟法第二百九十九條第一項前段、第三百條，刑法第三百二十
六條、第二十八條、第三百二十九條、第三百三十條、第四十七條、第五十一條第五
款，判決如主文。
本案經檢察官黃元冠到庭執行職務。
中    華    民    國    九十二    年      八      月      二十一      日
                                  臺灣高雄地方法院刑事第九庭
                                      法  官    吳為平
右正本證明與原本無異。
如不服本判決，應於判決送達後十日內，向本院提出上訴狀。
                                      書記官    曾秀鳳
中    華    民    國    九十二    年      八      月      二十八      日
附錄論罪科刑法條：
中華民國刑法第三百二十六條第一項
犯前條第一項之罪，而有第三百二十一條第一項各款情形之一者，處一年以上七年以
下有期徒刑。
中華民國刑法第三百三十條第一項
犯強盜罪而有第三百二十一條第一項各款情形之一者，處七年以上有期徒刑。


司法院資訊處製作；財團法人民間司法改革基金會備份。
